臺灣高雄地方法院刑事判決　　　　　　　99年度易字第2403號
公　訴　人　臺灣高雄地方法院檢察署檢察官
被　　　告　李來成
上列被告因竊盜案件，經檢察官提起公訴（99年度偵字第23423
號），本院判決如下：
    主  文
李來成無罪。
    理  由
一、公訴意旨略以：被告李來成原係顏朱玉伶友人，曾於民國98
    年11月間向顏朱玉伶商借車牌號碼P5-3331 號自小客車使用
    ，並於99年農曆過年前將車歸還，因被告借車之後即難以聯
    絡，於被告還車之際，顏朱玉伶即已鄭重告誡被告日後勿再
    擅自使用該車，否則即報警處理。詎被告竟意圖為自己不法
    所有，於99年2 月1 日21時許，在高雄縣大寮鄉○○路78-1
    4 號顏朱玉伶住處旁，見上揭自小客車停於該處鑰匙未拔，
    認有機可趁，即以車鑰匙發動電門鎖之方式竊盜該車，得手
    後供己代步使用，嗣該車使用多日後發生故障無法發動，被
    告遂將之棄置在屏東縣竹田鄉○○路大湖橋下。經顏朱玉伶
    報警循線查獲，因認被告涉有刑法第320 條第1 項之竊盜罪
    嫌等語。
二、按犯罪事實應依證據認定之，無證據不得認定犯罪事實；不
    能證明被告犯罪者，應諭知無罪之判決，刑事訴訟法第154
    條第2 項、第301 條第1 項分別定有明文。又告訴人之告訴
    ，係以使被告受刑事追訴為目的，是其陳述是否與事實相符
    ，仍應調查其他證據以資審認（最高法院52年台上字第1300
    號判例意旨參照）。而事實之認定，應憑證據，如未能發現
    相當證據，或證據不足以證明，自不能以推測或擬制之方法
    為裁判基礎；且認定犯罪事實所憑之證據，雖不以直接證據
    為限，間接證據亦包括在內，然而無論直接證據或間接證據
    ，其為訴訟上之證明，須於通常一般之人均不致有所懷疑，
    而得確信其為真實之程度者，始得據為有罪之認定，倘其證
    明尚未達到此一程度，而有合理之懷疑存在而無從使事實審
    法院獲得有罪之確信時，即應由法院為諭知被告無罪之判決
    ，最高法院亦著有40年台上字第86號、76年台上字第4986號
    判例可資參照。
三、證據能力部分：
  (一)證人即告訴人顏朱玉玲於警詢、檢察事務官詢問之證述，無
    證據能力：
    按被告以外之人於審判外之言詞或書面陳述，除法律有規定
    者外，不得作為證據，刑事訴訟法第159 條定有明文。查證
    人即告訴人顏朱玉玲於警詢、檢察事務官詢問時所為證述，
    係被告以外之人於審判外之陳述，經被告於本院準備程序及
    審判中均爭執其證據能力，本院審酌證人顏朱玉玲已於本院
    審理中到庭具結作證並接受交互詰問，其警詢、檢察事務官
    詢問時之證述，尚無符合其他認為有證據能力之例外規定情
    形，應認皆無證據能力。惟不符合傳聞例外之傳聞證據，雖
    不得以之直接作為認定犯罪事實存否之證據，然參照刑事訴
    訟法第166 條之1 第2 項、第3 項第6 款、第166 條之2 之
    規定及行反詰問時，容許以陳述人先前不一致之陳述作為彈
    劾證據之詰問法理，則被告以外之證人於審判中所為之陳述
    ，與先前之陳述內容相左或不一致時，非不得以其先前所為
    「自我矛盾之陳述」，用來彈劾（爭執、否定）該證人在審
    判中供述證據之證明力（最高法院96年度台上字第4363號判
    決參照）。準此，證人顏朱玉玲於警詢、檢察事務官詢問之
    證述，雖屬傳聞證據而無證據能力，仍可作為本案彈劾證據
    使用。
  (二)另按被告以外之人於審判外之陳述，雖不符前四條之規定，
    而經當事人於審判程序同意作為證據，法院審酌該言詞陳述
    或書面陳述作成時之情況，認為適當者，亦得為證據；當事
    人、代理人或辯護人於法院調查證據時，知有第159 條第1
    項不得為證據之情形，而未於言詞辯論終結前聲明異議者，
    視為有前項之同意，同法第159 條之5 規定甚明。本判決所
    引用之證據資料屬於被告以外之人於審判外之言詞、書面陳
    述者，除證人顏朱玉玲於警詢、檢察事務官詢問之證述外，
    均經本院於調查證據時逐一提示並告以要旨，檢察官、被告
    皆未於言詞辯論終結前聲明異議，本院審酌上開證據作成時
    之情況，並無不當取供或違反自由意志而陳述等情形，且與
    本案待證事實具有關聯性，認為以之作為本案之證據屬適當
    ，依上開法條規定，均具證據能力，核先敘明。
四、公訴意旨認被告涉犯竊盜罪嫌，無非係以被告於警詢之供述
    、證人即告訴人顏朱玉玲於警詢、偵訊時之供述、內政部警
    政署刑事警察局99年6 月8 日刑紋字第0990075429號鑑定書
    1 份、現場採證照片5 張、屏東縣政府警察局潮洲分局贓物
    認領保管單、車輛協尋電腦輸入單、車輛尋獲電腦輸入單各
    1 份為其論據。訊據被告坦承自98年11月1 日起使用顏朱玉
    玲所有車牌號碼P5-3331 號自小客車（下稱系爭車輛），並
    因該車拋錨，而將該車棄置路邊未歸還，直至該車於99年5
    月2 日為警在屏東縣竹田鄉○○村○○路大湖橋下尋獲等情
    ，惟堅決否認有何竊盜犯行，辯稱：伊係經告訴人同意而借
    用該車，車鑰匙是告訴人拿給伊，伊並無竊取該車等語，經
    查：
  (一)告訴人顏朱玉玲所有之系爭車輛，係經告訴人於99年3 月12
    日向警方報案失竊，嗣於99年5 月2 日為警尋獲，尋獲前被
    告確有使用該車，因而在該車上留下指紋等事實，業據被告
    供承在卷〈見本院99年度易字第2403號卷（下稱易字卷）第
    14頁〉，並有內政部警政署刑事警察局99年6 月8 日刑紋字
    第09 90075429 號鑑定書1 份、現場採證照片5 張、扣押筆
    錄、贓物認領保管單、車輛協尋電腦輸入單、車輛尋獲電腦
    輸入單各1 份（見偵卷第17至18、19 至21 、22至24、25、
    27至28頁），已堪認定。公訴意旨認被告係未經告訴人同意
    而竊取系爭車輛，然為被告所否認，故本件之主要爭點，為
    系爭車輛究係告訴人出借予被告，或被告私自竊取？
  (二)證人即告訴人顏朱玉玲雖於警詢中陳稱：我所有之P5-3331
    號自小客車，於99年1 月31日停在高雄縣大寮鄉○○村○○
    路78之14號前，當時車鑰匙還插在自小客車上沒拔起，嗣於
    99年2 月1 日21時許發現遭竊，我曾將該車借給被告使用，
    但因他將車開出去後就很難聯絡，我就向他要回車不讓他開
    ，我車子失竊當時是在被告已將車子歸還我後，當時我完全
    不知道車子是被告開走的，他是在未經我同意下將車開走，
    99年2 月份被告也沒有跟我聯絡等語（見偵卷第10至11、14
    至15頁）；繼於檢察事務官詢問時亦指述：99年2 月間李來
    成沒有跟我借車，我只有在98年7 、8 月間有借車給被告，
    請他幫我整理檳榔園及擔任司機，被告在99年農曆過年前就
    將車牽來給我，我當時有跟被告說不要再牽我的車，否則我
    就要報警處理，被告於99年2 月1 日前將上開車輛開走沒有
    經過我的同意，我也沒有把鑰匙交給他，但因為我眼睛看不
    見，而且記憶不好，所以忘記將車鑰匙拔下，被告就利用這
    個機會把車子開走語等語（見偵卷第38至39頁）。惟其於本
    院審理中翻異前詞，具結證稱：「（問：妳先生沒有使用這
    台車時，是何人使用？）因為我有檳榔園，需要幫忙割草，
    我借給被告，我陸陸續續借給他好幾個月。」、「（問：他
    後來有無還你？）有還，後來又有借。借了當中我有叫他過
    戶，牌照、燃料稅、罰單等他要自己去繳，車款他有錢就給
    我，沒有就分期付款，沒有也沒關係，不過後來他開走就沒
    有還。他去做工我打電話給他都沒有接。」、「（問：為何
    跟警局所述不同？）因為我怕這台車發生事情，我請教其他
    警察，我本來要告侵占，人家教我，因為我不懂法律，人家
    說報侵占比較慢，報竊盜馬上就會找得到車，被告沒有偷我
    的車人家教我我就聽人家的話。」、「（問：到底被告取走
    車子的時候有無經過你的同意？）有，但是我跟他說不能借
    太多天，但是他開走很久就沒有還。」、「（問：是借他還
    是送他，有無說清楚？）借他，但是後來我就說這台車乾脆
    送你，辦過戶，後來他就沒有跟我聯絡，我怕車子發生事情
    。」、「（問：有無提到幾天要把車還你或多久之前要把車
    過戶？）沒有。」、「（問：車子的鑰匙是你交給他？還是
    放在車上被他直接開走？）是我交給他的。」、「（問：你
    有無跟被告說不要再開你的車，否則要報警處理？）沒有，
    他是好人，是人家教我，我才這樣處理。」、「（問：之前
    在偵查時表示，你在98年7 、8 月有借車給被告，被告在過
    年前有還你，你跟被告表示不要再把車開走，否則我要報警
    處理？）可能是有這樣講，但是是人家教我這樣子講的，我
    覺得我很對不起被告、檢察官及警察。」等語（見易字卷第
    37 至39 頁），就被告是否經其同意而使用該車、有無親自
    交付車鑰匙予被告等關鍵，非但供述前後不一、內容歧異矛
    盾，甚且於本院審理中明確表示偵查中所述係受他人指導，
    另有其他目的、動機，則告訴人於警詢、檢察事務官詢問之
    單一、片面指訴，本已無其他補強證據可資佐證，以核其證
    詞是否與事實相符，又有與其嗣後證述相左之重大瑕疵，依
    上開說明，自不得逕採為認定被告有公訴意旨所指竊盜犯行
    之證據。
五、綜上所述，本件告訴人顏朱玉玲之指證，尚存有瑕疵，雖無
    法因此即認其證詞均不可信，然因公訴人所提出之上開證據
    ，尚無法達於通常一般人均不致有所懷疑，而得確信其指證
    為真實，故依前開法條規定及判例意旨，本件實無法認定被
    告有公訴人所指之竊盜犯行。此外，復查無其他積極證據足
    資證明被告有上開犯行，自應為其無罪判決之諭知。
據上論斷，應依刑事訴訟法第301 條第1 項前段，判決如主文。
中    華    民    國   100    年    1     月    25    日
                  刑事第十三庭審判長法  官  黃蕙芳
                                    法  官  楊智守
                                    法  官  陳筱雯
以上正本證明與原本無異。
如不服本判決應於收受送達後10日內向本院提出上訴書狀，並應
敘述具體理由；如未敘述上訴理由者，應於上訴期間屆滿後20日
內向本院補提理由書（均須按他造當事人之人數附繕本）「切勿
逕送上級法院」。
中    華    民    國   100    年    1     月    25    日
                                    書記官  陳建琪